臺灣彰化地方法院民事判決　九十四年度訴字第一五二號
　　原　　　告　甲○○　　住彰.
　　訴訟代理人　楊振芳　　律師
　　被　　　告　乙○○　　住彰.
右當事人間請求給付買賣價金事件，本院於民國九十四年四月七日言詞辯論終結，判
決如左：
    主      文
被告應於原告將其所有坐落彰化縣埔鹽鄉○○段二二九三之一地號、地目建、面積零
點零零貳參公頃之土地所有權移轉登記予被告，並將該土地上如附圖所示面積零點零
零壹公頃之鐵皮屋拆除，交付土地予被告同時，給付原告新臺幣肆佰捌拾萬元。
訴訟費用由被告負擔二分之一，餘由原告負擔。
本判決於原告以新臺幣壹佰陸拾萬元供擔保後，得假執行。
    事實及理由
一、原告起訴聲明：（一）被告應給付原告新台幣（下同）四百八十萬元。（二）願
    供擔保請准宣告假執行。其主張要旨略以：原告於民國八十一年間向被告購買坐
    落彰化縣埔鹽鄉○○段二二九三之一地號、面積二四點八七坪土地及同段二二九
    五地號、應有部分一一二分之五四、面積約七十坪土地，約定價金為五百六十四
    萬元，並簽訂不動產預定買賣契約書。嗣因被告受領之價金，加上原告代為繳交
    之土地增值稅及土地測量費，已逾前開價金總額，兩造因生糾紛，遂於八十二年
    四月十七日經調解成立，除約定被告應將溢收之三十一萬元返還原告外，並約定
    上開地目田之二二九五地號土地於能辦理移轉登記時，被告願無條件協同原告辦
    理所有權移轉登記。詎被告遲未依約履行，兩造復於八十三年十一月十六日簽訂
    不動產買賣契約書，約定被告以價金五百零六萬元向原告買回系爭二筆土地，並
    經被告簽發票面金額二十六萬元支票一紙交付原告作為訂金之用，迄今被告尚積
    欠原告四百八十萬元未給付，爰依買賣契約之法律關係，提起本訴。
二、被告則聲明駁回原告之訴，其抗辯要旨略以：兩造確有買賣契約，但原告尚未將
    坐落彰化縣埔鹽鄉○○段第二二九三之一地號土地所有權移轉登記予被告，並將
    該土地上如附圖所示面積零點零零壹公頃之鐵皮屋拆除，交付土地予被告，被告
    於原告履行其義務前，自得行使同時履行抗辯，拒絕給付價金等語。
三、兩造不爭執事項：
  （一）兩造間有前開土地買賣契約存在，被告應給付原告價金共四百八十萬元，被
        告尚未履行。
  （二）原告依約應將坐落彰化縣埔鹽鄉○○段第二二九三之一地號土地所有權移轉
        登記予被告，並將該土地上如附圖所示面積零點零零壹公頃之鐵皮屋拆除，
        交付土地予被告，原告迄未履行。
四、按買賣契約為雙務有償之債權契約，買受人固有交付價金之義務，惟出賣人亦有
    按債務本旨將無瑕疵之買賣標的物財產權移轉予他方之義務，出賣人如未依債務
    本旨交付買賣標的物，買受人依民法第二百六十四條規定自得拒絕給付價金而有
    同時履行抗辯權（最高法院八十七年度台上字第六七一號判決意旨參照）。本件
    被告尚未依約履行給付價金四百八十萬元之義務，已據其自認在卷，則原告請求
    被告給付價金，於法自屬有據。惟原告迄未依約履行將坐落彰化縣埔鹽鄉○○段
    二二九三之一地號土地所有權移轉登記予被告，並將該土地上如附圖所示面積零
    點零零壹公頃之鐵皮屋拆除，交付土地予被告之義務之事實，亦為原告所不爭執
    ，則被告於原告對待給付前，行使同時履行抗辯權，拒絕給付價金，於法亦屬正
    當。從而，原告依據買賣契約之法律關係，請求被告給付四百八十萬元，為有理
    由；被告提出同時履行抗辯，亦屬正當。爰命原告應同時履行將坐落彰化縣埔鹽
    鄉○○段二二九三之一地號土地所有權移轉登記予被告，並將該土地上如附圖所
    示面積零點零零壹公頃之鐵皮屋拆除，交付土地予被告之義務。
五、次按當事人一方援用民法第二百六十四條之同時履行抗辯權時，僅有暫時拒絕給
    付之性質，而非否認他方當事人之請求權。故法院因被告行使此項抗辯權，而命
    原告為對待給付之判決，性質上僅係限制原告請求權所附加之條件，而非為原告
    全部或一部敗訴之判決。是原告就假執行之本案訴訟如獲得勝訴判決確定者，雖
    其判決附有同時對待給付之裁判，就原告訴請判決之訴訟標的而言，仍不失為全
    部勝訴，僅原告未為給付前，不得就被告應有之給付聲請強制執行。是原告陳明
    願供擔保聲請宣告假執行，核無不合，爰酌定相當擔保金額宣告之。
六、訴訟費用負擔依據：本件被告不否認兩造間之買賣契約，而行使同時履行抗辯權
    ，於法並無不當，核係防禦權利所必須，爰依民事訴訟法七十八條、第八十一條
    第二款規定，自應命原告負擔部分訴訟費用，始符公允。
中　　　華　　　民　　　國　　九十四　　年　　　四　　　月　　二十一　　日
                                        民事第一庭
                                        法　　　官　蔡紹良
右為正本係照原本作成。
如對本判決上訴，應於判決送達後二十日內向本院提出上訴狀。
                                        法院書記官　田慧賢
中　　　華　　　民　　　國　　九十四　　年　　　四　　　月　　二十一　　日
